【裁判字號】    99,易,135
【裁判日期】    990331
【裁判案由】    竊盜
【裁判全文】
臺灣桃園地方法院刑事判決               99年度易字第135號
公  訴  人  臺灣桃園地方法院檢察署檢察官
被      告  甲○○○○○○ ○.
上列被告因竊盜案件，經檢察官提起公訴（98年度偵字第17015
號），本院判決如下︰
    主  文
甲○○○○○○ ○○○○○ ○○○○○○○ ○○○○○○竊盜，處有期徒刑拾月，並於刑
之執行完畢或赦免後，驅逐出境。
    事  實
一、甲○○○○○○ ○○○○○ ○○○○○○○ ○○○○○○（中文譯名瑪麗亞，以下稱
    瑪麗亞）係菲律賓籍人士，於民國96年5 月28日來臺，有效
    居留期限至98年5 月28日，來臺後即前往雲林縣虎尾鎮○○
    路176 號擔任監護工工作，於97年5 月間因認雇主待之過苛
    而逃逸，已屆居留期限卻未依法離境，於98年間，透過介紹
    前往乙○○位於桃園縣桃園市○○街166 號7 樓之住處工作
    ，竟意圖為自己不法之所有，於98年6 月3 日下午某時，利
    用乙○○不在家之際，竊取乙○○所有人民幣23,000餘元、
    勞力士女用手錶2 支、GUCCI 女用手錶1 支、行動電話3 支
    、數位相機1 臺及金項鍊2 條，得手後連同已打包妥當之行
    李先行攜帶外出後置放於某處，隨即返回乙○○之住處，嗣
    於同日18時許，乙○○攜帶裝有貨款之公事包自外返家，乙
    ○○交付瑪麗亞所預支之當月薪資新臺幣2 萬元後，乙○○
    即前去廁所，詎瑪麗亞趁乙○○如廁之際，接續竊取乙○○
    置放於公事包內之美金11,000餘元及新臺幣30餘萬元，得手
    後逃逸，嗣因乙○○如廁完畢卻未見瑪麗亞蹤影，察覺有異
    報警處理，而知悉上情。
二、案經乙○○訴由臺北市政府警察局萬華分局報請臺灣桃園地
    方法院檢察署檢察官偵查起訴。
    理  由
一、程序事項：
  (一)按被告以外之人於審判外之言詞或書面陳述，除法律有規定
    者外，不得作為證據，刑事訴訟法第159 條第1 項固定有明
    文。惟被告以外之人於審判外之陳述，雖不符同法第159 條
    之1 至之4 規定，而經當事人於審判程式同意作為證據，法
    院審酌該言詞陳述或書面陳述作成時之情況，認為適當者，
    亦得為證據。又當事人、代理人或辯護人於法院調查證據時
    ，知有第159 條第1 項不得為證據之情形，而未於言詞辯論
    終結前聲明異議者，視為有前項之同意，同法第159 條之5
    規定甚明。查本件證人乙○○於警詢之證述，固係被告瑪麗
    亞以外之人於審判外之言詞陳述，惟被告迄至本院言詞辯論
    終結前，均未聲明異議，本院審酌上開證人於警詢係在自由
    意志下陳述，作為被告犯罪證據，應屬適當，依同法第159
    條之5 規定，應有證據能力。
  (二)按被告以外之人於審判外之言詞或書面陳述，除法律有規定
    者外，不得作為證據，刑事訴訟法第159 條第1 項固有明文
    ，惟被告以外之人於偵查中向檢察官所為之陳述，除顯有不
    可信之情況者外，得為證據。同法第159 條之1 第2 項亦有
    明文可參。而依第159 條之1 傳聞法則例外之立法理由，乃
    檢察官代表國家偵查犯罪，原則上能遵守法定程序，且被告
    以外之人如具有具結能力，仍應依法具結，以擔保其據實陳
    述。故該條第2 項規定「除顯有不可信之情況外」，應係指
    被告以外之人於偵查中向檢察官所為之陳述，不論是言詞或
    書面，有未遵守法律規定之情形，即檢察官於偵查中所為之
    證據調查，須係出於違法取供者或具有具結能力之被告以外
    之人，未依法命其具結之情況，始無證據能力。查證人乙○
    ○、吳豐妤在臺灣桃園地方法院檢察署，經檢察官告知具結
    義務及偽證罪之處罰，並依法具結而為陳述，此有卷附上開
    偵訊筆錄及證人結文在卷可參，此部分亦未經檢察官、被告
    就其等證據能力表示異議，復未據被告就前開證人之陳述是
    否顯有不可信之狀況詳加釋明，參以上揭法條規定，本院亦
    得以證人乙○○、吳豐妤於偵查中之證述採為本件證據。
二、訊據被告矢口否認有何竊盜犯行，辯稱：伊本來要到臺灣做
    看護工，到臺灣之後才知道要賣魚，因為工作辛苦，伊才轉
    到乙○○家中工作，98年6 月3 日18時許伊離開乙○○住處
    後就沒有再回去了，伊只有帶走自己的衣物、包包、手機，
    在案發1 個月前伊有跟乙○○表示要離開，但是乙○○很生
    氣，因乙○○覺得這樣她的小孩就沒有人可以照顧，所以當
    天要離開時，伊並沒有告訴乙○○，伊怕乙○○會打電話去
    找她擔任警察的朋友，因為乙○○知道伊是不合法的外勞云
    云。經查：
  (一)被告於96年5 月28日來臺，有效居留期限至98年5 月28日，
    於97年5 月23日自原雇主處逃逸，於97年9 、10月間開始在
    乙○○住處擔任女傭，復於98年6 月3 日18時許，被告未告
    知乙○○，即離開乙○○住處，此為被告所不否認，並據證
    人乙○○於警詢、檢察官訊問及本院審理時證述明確，復有
    外勞居留資料查詢1 份附卷可佐（見偵卷第27頁），此部分
    之事實，應堪認定。
  (二)被告雖以前揭情詞置辯，惟查：
    1.據證人乙○○於警詢、檢察官訊問及本院審理時均證述：
      被告從97年9 、10間開始在伊的住處工作，平日就住在伊
      的住處，當天家裡除了伊及被告在外，只有當時還不到2
      歲的女兒在家，依約定，伊是在每月的10號支付薪水給被
      告，於98年6 月2 日晚間被告有先跟伊說要預支薪水，於
      98年6 月3 日18時許伊返家之後，被告有表示她的先生在
      樓下等拿薪水，因為當晚伊與被告、女兒要去朋友家吃飯
      ，伊的朋友可能也快要到樓下，伊就跟被告說稍後一起下
      樓，被告叫伊先把錢拿給她放在身上，表示下樓之後她就
      可以直接拿給她的先生，伊就把被告向伊預支之薪水新臺
      幣2 萬元拿給被告，當時伊還有看到皮包內有客戶給的貨
      款美金11,000元及伊提領要給客戶的貨款新臺幣32萬元，
      後來伊去上廁所，聽到被告開門的聲音，伊就趕快出來，
      發現皮包是開的，皮包內的金錢也不見了，被告人也不見
      了，伊馬上上樓到房間看，發現床頭櫃及抽屜內的手錶2
      支、手機3 支、相機、人民幣、香水、項鍊2 條都不見了
      ，伊就趕快去火車站找被告，也找不到，伊立即報警，當
      天晚上伊再去察看被告的房間，發現被告所有的衣物均已
      帶走，事後伊看監視錄影帶畫面才知道被告下午曾經提過
      很多東西出門，伊後來有去問警衛，被告有跟警衛說她不
      做了，要去臺北等語（見偵卷第7 頁至第9 頁、第12頁至
      第16頁、第66頁、第67頁、99年度易字第135 號卷第16頁
      至第18頁），並有上海商業儲蓄銀行存摺明細、提單資料
      各1 份附卷可佐（見99年度審易字第134 號卷第25頁、99
      年度易字第135 號卷第27頁至第22頁），觀諸證人乙○○
      與被告原係僱傭關係，並無素怨，經臺灣桃園地方法院檢
      察署檢察官及本院告知偽證罪之處理並命以具結後，當無
      虛偽陳述以誣陷被告之必要，且審酌證人乙○○於偵、審
      中歷次證述之情節均一致，是證人乙○○之證述應有相當
      之可信度，應予採信，被告空言辯稱其並無竊盜犯行，顯
      屬無據。
    2.另觀諸被告先後之供述均有重大歧異，且與事實不合，分
      析如下：
      被告於警詢時先供述：當天伊會離開是因為乙○○每月
        沒有給足薪資，伊早於1 個月前即告知乙○○要離開，
        且乙○○也知道伊當天要離開，伊也有告知乙○○後才
        離開，伊逃逸之後，都是住在乙○○之大女兒住處，身
        上被查獲的人民幣12元5 角等紙鈔，都是伊之前到大陸
        地區所剩餘的云云（見偵卷第5 頁）。
      被告於98年8 月21日檢察官訊問時又改辯稱：伊沒有偷
        東西，伊只是逃走，因為伊都沒有拿到薪水，逃走時伊
        沒有帶任何物品，只有帶伊自己的手機及一些錢，有新
        臺幣及人民幣，伊之前有去過中國大陸，人民幣的面額
        只有10元及1 元，伊是留作紀念，所以不多，也忘記有
        多少錢，因為乙○○從來沒有付過伊薪水，伊想要匯錢
        回去菲律賓，但乙○○都說忘記領錢，伊有跟乙○○的
        女兒吳豐妤提過這件事情，吳豐妤叫伊趕快逃走，逃走
        時伊跟著吳豐妤去林口找乙○○的前夫，因為當時吳豐
        妤在度假，伊就在林口待了2 天，之後都住在吳豐妤位
        於中壢的房子，乙○○並不知道伊住在那裡，因為伊有
        照顧吳豐妤之女兒，所以吳豐妤有安排住處給伊云云（
        見偵卷第33頁至35頁）。
      被告於98年10月14日於檢察官訊問時復改供述：伊要逃
        走之前有打電話給吳豐妤，吳豐妤表示願意收留伊並提
        供住處，伊就先去板橋找了1 個打工的工作，印象中是
        隔了2 天才去找吳豐妤，吳豐妤並未提供住處給伊，伊
        沒有說過吳豐妤有提供住處給伊，乙○○只是會晚給伊
        薪水，伊每次都有收到薪水，伊當天下午並未帶行李出
        去，只有傍晚時帶自己的東西走，伊要走的前1 個月有
        跟乙○○提到這件事情，要離開的當天伊也有跟乙○○
        說要離開，並要求給付薪水，當時乙○○跟伊說忘記去
        領薪水，伊是當著乙○○的面離開，離開時伊沒有帶走
        任何東西，衣服應該都還在乙○○家云云（見偵卷第65
        頁至第67頁）。
      被告於本院準備程序時又改辯稱：98年6 月3 日天下午
        伊並沒有陸續拿東西出去，伊離開乙○○住處時，有讓
        乙○○檢查伊的東西，離開時伊並沒有看到乙○○有1
        個公事包，平常伊有進入乙○○的房間內打掃，打掃結
        束後乙○○就會鎖門，伊沒有看到乙○○房內之手錶、
        項鍊、戒指等物品云云（見99年度審易字第134 號卷第
        22頁）。
      被告於本院審理時另改辯稱：98年6 月3 日15時許那趟
        出去，是乙○○叫伊將屋內的垃圾拿去丟掉，當天18時
        許伊離開乙○○住處後就沒有再回去了，伊只有帶走自
        己的衣物、包包、手機，在案發1 個月前伊有跟乙○○
        表示要離開，但是乙○○很生氣，因乙○○覺得這樣她
        的小孩就無人可以照顧，所以當天要離開時，伊並沒有
        告訴乙○○，伊怕乙○○會打電話去找她擔任警察的朋
        友，因為乙○○知道伊是不合法的外勞云云（見99年度
        易字第135 號卷第19頁、第20頁）。
      被告對於98年6 月3 日下午是否有離開證人乙○○之住
        處，前後供述不一，其供述已不足採信，並據證人黃兆
        麟於警詢時證述：伊在桃園縣桃園市○○街168 巷巨星
        世家擔任守衛，98年6 月3 日伊從7 時上班到18時，伊
        知道被告是乙○○雇用的外勞，98年6 月3 日是伊最後
        1 次看到被告，當天伊要下班前約10幾分鐘，伊看到被
        告提著1 個手提袋走出社區，還跟伊說再見，當天下午
        約15時之前，被告也是手提著1 個行李袋，加上裝有清
        潔沐浴用品的提藍離開社區大門，伊不知道被告要去哪
        裡等語（見偵卷第73頁至第75頁），並經檢察官勘驗監
        視錄影帶畫面，結果為「錄影帶上無案發時間，但可確
        知為日間，被告提著數袋用品走出大樓大門外，約隔3
        分鐘後返回大樓，在電梯附近徘徊約1 至2 分鐘後，又
        提著1 大袋黑色包包離開」等情，此有勘驗筆錄1 份附
        卷可佐（見偵卷第77頁），顯見被告於98年6 月3 日下
        午，即將在證人乙○○房間內竊得之物品連同其隨身行
        李攜帶外出等情，應堪認定，被告於本院準備程序中辯
        稱當日下午其並未外出一情，顯屬卸責之詞，不足採信
        ；另觀諸被告於98年6 月3 日下午外出時，係先攜帶數
        袋用品走出，嗣後再提著黑色行李袋外出，亦與被告於
        本院審理時辯稱係攜帶垃圾下樓丟棄一情相歧異，足以
        佐證被告上開所辯，均與事實不合，不足採信。
      參酌被告於偵、審中，對於其於98年6 月3 日為何離開
        證人乙○○之住處及離開之時有無告知證人乙○○，先
        後供述均有重大歧異，被告之供述顯有重大瑕疵，而無
        法採信；參之被告於98年7 月4 日為警查獲時，於被告
        之身上復扣得人民幣10元紙幣1 張、1 元紙幣2 張、1
        角紙幣5 張，並據證人乙○○於檢察官訊問及本院審理
        時均證述：被告身上所查獲之人民幣係其父親所留下來
        的遺物，因為大陸市面上1 角及1 元已經改成硬幣，這
        些幣值的紙鈔已經很久沒有發行等語（見偵卷第67頁、
        99年度易字第135 號卷第17頁），亦與證人乙○○證述
        遭被告竊得之物品內容相符。至於被告雖另辯稱：因為
        伊之前去過中國大陸，身上人民幣的面額只有10元及1
        元，伊只是要當紀念，所以不多，也忘記總共有多錢云
        云（見偵卷第34頁），惟被告於96年5 月28日即入境來
        臺工作，被告隨身攜帶於臺灣無法使用之人民幣，顯與
        常情不合，且若被告長期攜帶上開人民幣以留作紀念，
        顯見上開人民幣對於被告具有特殊之紀念意涵，被告豈
        會對於幣值總額為何，毫無記憶？另員警自被告身上所
        扣得之人民幣，幣值尚有1 角，亦與被告辯稱其所持有
        之幣值僅有10元及1 元不合，是被告上開所辯，顯屬臨
        訟卸責之詞，委無足採。
      被告對於離開證人乙○○住處後至何處安頓一情，前後
        供述亦有重大歧異，且據證人吳豐妤於檢察官訊問時證
        述：被告是伊母親乙○○請的外勞，被告曾經有跟伊抱
        怨過乙○○會晚發薪水，伊並沒有跟被告說叫她逃跑的
        事情，伊只有跟被告說如果不想做了，可以跟乙○○說
        ，但不可以無故的離開，被告離開後有打電話給伊，約
        在案發後的隔幾天，但伊當時並不知道被告是逃走的，
        隔了1 、2 天乙○○打電話給伊說被告逃走並把錢、手
        錶都偷走，之後被告有來找伊3 次，第1 次被告打電話
        給伊，伊跟被告去中壢火車站的麥當勞吃飯，當時被告
        有跟伊說她逃跑，伊有問被告為何乙○○說她偷走錢、
        手錶，但被告否認，第2 次約隔了3 、4 天，被告打電
        話說想要看伊的女兒，又約在中壢火車站見面，見面約
        3 、4 小時，第3 次伊在林口，伊想要跟被告確認她有
        沒偷東西，所以伊就打電話給被告，被告跟她的先生在
        板橋，伊與被告就約在林口見面，被告當時還是否認有
        偷東西，只是一直抱怨乙○○會遲付薪水及對她不好，
        被告說這段期間她都在板橋幫別人從事打掃的工作，這
        期間伊並沒有幫被告安排住處，被告也沒有住在伊父親
        的林口住處，當時伊的父親在國外工作，乙○○從事貿
        易工作，身上常會有大額的人民幣、美金、臺幣，伊也
        有看過乙○○有勞力士手錶、GUGGI 手錶及金項鍊，這
        些物品都放在化妝臺的抽屜或是床頭櫃等語（見偵卷第
        63頁至第65頁），是被告於偵查中辯稱其離開證人乙○
        ○住處後，即投靠證人吳豐妤並居住在證人吳豐妤所提
        供之處所，顯與事實不合。
      小結，被告對於98年6 月3 日離開證人乙○○住處時，
        離開之源由及是否有告知證人乙○○，前後供述不一，
        且對於該日下午是否曾離開證人乙○○之住處，供述之
        內容亦與卷附之事證相違，而被告離開證人乙○○之住
        處後前往該處，亦與證人吳豐妤證述之情節相違，顯見
        被告於偵、審中所為之供述，係臨訟卸責之詞，不足採
        信。
  (三)綜上所述，被告上開所辯不足採信，本案事證明確，被告犯
    行洵堪認定，應依法論科。
三、核被告所為，係犯刑法第320 條第1 項之竊盜罪。被告於98
    年6 月3 日下午某時及同日18時許，利用在桃園縣桃園市○
    ○街166 號7 樓工作之機會，先後2 次竊盜之犯行，主觀上
    基於單一之犯意聯絡，客觀上該行為係於密切接近之時、地
    內，接續施行，侵害相同之法益，且各舉動之獨立性極為薄
    弱，依一般社會健全觀念，難以強行分開，在刑法評價上，
    以視為數個舉動之接續實行，合為包括之一行為予以評價，
    較為合理，係屬接續犯，為包括之一罪，檢察官起訴書認應
    分論併罰，容有誤會。爰審酌被告恣意竊取他人物品，造成
    他人財物受損，且影響社會治安，所竊取之財物價值不斐，
    被告於犯後，猶飾言卸責、否認犯行，態度不佳等一切情狀
    ，量處如主文所示之刑，以示懲儆。又查被告為菲律賓籍人
    士，有其護照影本1 份可證，其受有期徒刑以上刑之宣告，
    依刑法第95條之規定，併予諭知於刑之執行完畢或受赦免後
    驅逐出境。
據上論斷，應依刑事訴訟法第299 條第1 項前段，刑法第320 條
第1 項、第95條，刑法施行法第1 條之1 第1 項、第2 項前段，
判決如主文。
本案經檢察官洪敏超到庭執行職務。
中    華    民    國    99    年    3     月    31    日
                  刑事第四庭  法  官  張淑華
以上正本證明與原本無異。
如不服本判決應於收受判決後10日內向本院提出上訴書狀，並應
敘述具體理由。其未敘述上訴理由者，應於上訴期間屆滿後20日
內向本院補提理由書(均須按他造當事人之人數附繕本)「切勿逕
送上級法院」。
                              書記官  鄭嘉惠
中    華    民    國    99    年    4     月    1     日
附錄本案論罪科刑法條
中華民國刑法第320條
（普通竊盜罪、竊佔罪）
意圖為自己或第三人不法之所有，而竊取他人之動產者，為竊盜
罪，處5  年以下有期徒刑、拘役或 5 百元以下罰金。
意圖為自己或第三人不法之利益，而竊佔他人之不動產者，依前
項之規定處斷。
前二項之未遂犯罰之。

司法院資訊處製作；財團法人民間司法改革基金會備份。
